臺灣桃園地方法院民事判決　　　　　　　94年度家簡字第14號
原　　　告　甲○○
被　　　告　丙○○
　　　　　　乙○○
　　　　　　　　　　　　衖3號.
上列當事人間請求回復繼承權等事件，於民國94年10月3 日言詞
辯論終結，本院判決如下：
    主    文
原告之訴駁回。
訴訟費用由原告負擔。
    事實及理由
一、原告主張：被繼承人黃張甜於民國94年3月8日死亡，所遺遺
    產業經繼承人協議分割分割完畢，原告嗣後得知被繼承人黃
    張甜另遺留彰化銀行新明分行存款新臺幣（下同）819,000
    元，曾於94年4 月11日親至該銀行通知被繼承人黃張甜死亡
    事實，應由繼承人6 人共同簽章辦理始可付款，詎被告竟於
    94年5 月16日提領該筆款項，依法定應繼分規定，原告應得
    1/6為136,500元，經向被告催索無結果，為此爰依民法第11
    46條第1 項提起本訴，並為訴之聲明：(1)被告應連帶給付原
    告136,500元，及自94年5月16日起至清償日止，按年息5%計
    算之利息。(2)願供擔保請准宣告假執行等語。
二、被告抗辯：系爭存款係姊妹4 人為了讓被繼承人黃張甜安心
    ，故存入其帳戶，被繼承人黃張甜往生後，遺產分割均由舅
    舅一手包辦，舅舅亦曾聽被繼承人黃張甜談及百年後若未花
    用完畢，應將存款歸還姊妹4 人，故遺產分割時並未將存款
    列入，基此為答辯聲明：駁回原告之訴及其假執行之聲請等
    語。
三、按繼承回復請求權，係指正當繼承人，請求確認其繼承資格
    ，及回復繼承標的之權利而言。又財產權因繼承而取得者，
    係基於法律之規定，繼承一經開始，被繼承人財產上之一切
    權利義務，即為繼承人所承受，而毋須為繼承之意思表示，
    故自命為繼承人而行使遺產上權利之人，必須於繼承開始時
    ，即已有此事實之存在，方得謂之繼承權被侵害，若於繼承
    開始後，始發生此事實，則其侵害者，為繼承人已取得之權
    利，而非侵害繼承權，自無民法第1146條之適用（最高法院
    53年臺上字第1928號、53年臺上字第592 號判例意旨參照）
    。本件原告主張被告於被繼承人黃張甜死亡後提領系爭存款
    侵害其繼承權云云，惟被告提領存款之事實發生於繼承開始
    後，縱有侵害，亦屬繼承人已取得之權利，而非侵害繼承權
    ，況原告自始對於被告為被繼承人黃張甜之合法繼承人並不
    爭執，揆諸前揭判例之意旨，原告主張之事實尚與民法第11
    46條規定要件不合，原告執此請求被告給付，自屬無理由。
四、次按「繼承人有數人時，在分割遺產前，各繼承人對於遺產
    全部為公同共有。」，民法第1151條定有明文。又共同繼承
    之遺產在分割以前，應為各繼承人公同共有，如公同共有人
    中之一人或數人，以其他公同共有人處分公同共有物為無效
    ，對於主張因處分而取得權利之人，雖非不可提起確認該物
    仍屬公同共有人全體所有之訴，但提起確認自己部分公同共
    有權存在，或交還自己部分之訴，則為法所不許（最高法院
    37年上字第7302號判例參照）。本件被繼承人黃張甜遺留系
    爭存款既尚未經遺產分割，自仍屬其繼承人全體公同共有，
    揆諸前揭判例意旨，原告祇得提起確認該存款仍屬公同共有
    人全體所有之訴，然尚不得逕行提起交還自己部分之訴。是
    原告逕依法定應繼分比例，認就系爭存款有//6 之權利，可
    分得136,500 元，遽而請求被告應連帶如數給付並加計利息
    云云，顯屬於法不合。
五、綜上所述，原告爰依民法第1146條第1 項規定，請求被告應
    連帶給付136,500元，及自94年5月16日起至清償日止，按年
    息5%計算之利息云云，為無理由，應予駁回。其假執行之聲
    請，因訴之駁回而失所附麗，應併予駁回。
六、據上論結，本件原告之訴為無理由，依民事訴訟法第78條，
    判決如主文。
中　　華　　民　　國　　94　　年　　10　　月　　17　　日
                  家事法庭法　官　熊祥雲
上列正本證明與原本無異
如對本判決上訴，須於判決送達後20日內向本院提出上訴狀
中　　華　　民　　國　　94　　年　　10　　月　　17　　日
                          書記官　吳宏明
